【裁判字號】    89,勞訴,102
【裁判日期】    900618
【裁判案由】    給付工資
【裁判全文】
臺灣臺北地方法院民事判決              八十九年度勞訴字第一○二號
    原      告  甲○○
    訴訟代理人  薛欽峰律師
    被      告  財團法人中央廣播電台  設台北市○○路五十五號
    法定代理人  乙○○                住台北市○○路五十五號
    訴訟代理人  黃淑琳律師
                江肇欽律師
右當事人間請求給付工資事件，本院判決如左：
    主      文
被告應自民國八十七年七月一日起至原告回復其職務之日止，按月給付原告新台幣伍
萬貳仟陸佰參拾肆元。
訴訟費用由被告負擔。
本判決於原告以新台幣陸拾貳萬元供擔保後，得假執行；但被告如於假執行程序實施
前以新台幣壹佰捌拾伍萬元為原告預供擔保，得免為假執行。
    事      實
甲、原告方面：
壹、聲明：
一、被告應自民國八十七年七月一日起至原告回復其職務之日止，按月給付原告新台
    幣（以下同）五萬二千六百三十四元。
二、願供擔保請准宣告假執行。
貳、陳述：
一、原告原為國防部中央第六基地台之員工，於八十六年間，因該單位合併為財團法
    人中央廣播電台即被告，於八十六年七月間與被告簽訂聘僱契約書，擔任被告屏
    東長治分台工程師職務，每月薪資五萬二千六百三十四元，詎於八十七年六月五
    日被告片面以婉中人字第○五九二號終止兩造契約，並於同年月三十日生效，爰
    依民法第四百八十七條之規定，請求被告按月給付如聲明所示之金額。
二、被告辯稱定有半年期僱用契約應屬有效，並不合法：
    依勞動基準法（以下簡稱勞基法）第九條規定：有繼續性工作應為不定期契約。
    勞基法為強行法規，如勞工之工作內容有繼續性者，即屬不定期之勞動契約，本
    件原告工作內容具繼續性，被告不得援引民法第四百八十八條第二項終止兩造契
    約，是兩造間仍存在不定期之勞動契約。
三、被告辯稱原告不能勝任工作，並非事實：
（一）被告原係以組織任務變更為由，函知原告終止契約，現卻改口稱係因被告工作
      態度不佳，未參加工程評鑑，故予解僱，可見其矛盾未尊重工作規則及正當程
      序之情。依民法第八十六條之真意保留規定，被告不得臨訴再自行推翻。
（二）被告所辯不實：
    １原告自合併前國防部中央電台任職迄改制為被告電台時約二十年，均戮力工作
      ，並未懈怠，原告且多次獲獎，獎勵理由均為「負責盡職」、「放棄休假」、
      「利用公餘時間達數月之久修復機具，節省公帑甚鉅」、「改善機房噪音．．
      ．增進工作人員身心健康、對工作情緒亦顯有助益」，及至八十四年後亦迭以
      「值班及保養機器認真」、「保養維修發射機及處理電波干擾，認真負責」、
      「保養機器負責認真」受獎，縱於八十六年十一月二十日原告仍因「維修發射
      機、處理電波干擾認真」而多次獲得獎勵。反觀工作二十年期間完全未受任何
      懲戒，可見原告工作情況不論在主觀態度或客觀技術上均為優良。
    ２證人蕭國忠於九十年三月十九日鈞院亦明證：「．．．八十七年財團法人中央
      廣播電台成立，我到企劃部，我的職掌有一項是對工程人員的評鑑，原告當時
      的表現還是很好，．．．。」，而證人即長治分台員工李鴻陞同日亦證稱：「
      ．．．原告能力很強，工作態度從來不講話，任勞任怨，上班很正常，沒有遲
      到早退．．．。」、「．．．原告曾經發生車禍，當時是我開車送他到馬光中
      醫院．．．，原告受傷時有用肩帶調著手來上班，我問過原告，原告說是他哥
      哥的店；他下班後去幫忙，據我所知並沒有影響上班，．．．。」前開證人與
      原告並無任何親屬僱佣或其他利害關係，尤其證人李鴻陞亦已順利自被告處退
      休，無維護偏坦原告之理。
    ３縱使由被告所聲明仍在被告處任職而有僱佣利害關係之員工即徐添火於九十年
      二月五日鈞院亦稱：「．．．工作日誌並沒有記載遲到，原告沒有造成工作上
      的損失、失誤，原告本身工作能力沒有問題．．．」、「原告很少講話，我沒
      有辦法判斷他與其他員工相處情形．．．」「只要工作時間有工作，下了班時
      間我不管．．．。」足見原告實為殷實敦厚之老實人，工作期間連閒話亦少講
      ，工作能力優良，從未因懈怠造成工作損失或失誤，可原告無不能勝任工作之
      情。
    ４被告雖再辯稱原告有遲到早退及在外經商之情。惟查，原告並未有此情：
  (１)徐員或如其所稱因原告向立委陳情或囿於仍受僱於被告電台，為保工作而為不
      實陳述。即依其庭呈其憑記憶自製表87.2.25「本日13:15開分台工作會報甲○
      ○無故缺席」乙事，即當日之該台機房裝備保養表暨值班表可知原告當日係值
      夜班，工作時間為凌晨零點至早上八點，是當日之工作會議並非在伊工作時間
      內召開，原告依法本即無庸參加，況當日又須至國仁醫院複診，可見徐員所言
      之不實。縱退步觀之，由其所自製表格，自徐添火與原告自六十六、七年相處
      迄八十七年六月間原告遭被告非法解僱，長達二十年期間，原告亦僅84.4.29
      ；85.3.12；86.2.6；86.6.3數次共僅遲到數小時，此依一般社會經驗，實反
      可證原告工作之正常、努力，被告又何能反以此苛責原告，甚執此多年極偶爾
      之舊細事徒以非法懲戒解僱之嚴重處罰手段實不相當。況此僅為改制前事，更
      與改制後無關。
  (２)再證人徐添火亦自承工作日誌從未曾記載原告遲到早退乙事，並從未因而將原
      告送人評會或有任何懲戒，已可反證原告上班之正常，毫無懈怠。
  (３)原告並未在外經營所謂之電腦公司，被告迄今亦未能舉證該公司為何？為何人
      所開設？原告有否領得任何薪資？以實其說。實則，原告僅係在下班之餘，基
      於親誼偶爾到其兄弟處義務幫忙，並無礙其工作。縱再退步言之，果如徐員所
      稱原告早在七十五年後在外開電腦公司，果有影響工作，或與公司同仁互動不
      良，則豈有當時不受處分，在十二年後方以此加以解僱之理？原告未有不能勝
      任工作之情。
    ５小結：勞工是否有不能勝任工作之情，其立法目的應係為免勞工工作不力而造
      成資方之負擔及損害，惟本件原告工作能力優良，被告僅稱其無心工作，但此
      主觀情事應憑客觀事證加以認定而非可憑一己之見片面論斷。查被告與勞工間
      訂有人事管理規則，定有一定程序，可對工作不良者加以懲戒，既原告多年來
      從未依該程序受任何懲處，被告何可在片面資遣後二年臨訴之際方推稱有此情
      ，況原告工作從未有失誤或造成損害，更見其已盡其應盡之責，則又何可以空
      泛之語而認其無心工作或有任何不能勝任工作之情？被告所辯不足採信。
四、被告所辯原告未參加評鑑即予解僱係屬違法，亦有違具工作規則性質之人事管理
    規則：
（一）證人沈季龍於九十年二月五日鈞院證稱：「．．．考試是能力評鑑，最終目的
      是鼓勵同仁進修，提升技術。．．．評鑑前沒有告訴同仁如果不參加評鑑或不
      通過會有解僱的後果，只說是可以留作以後續聘的參考，．．．我們考績評鑑
      都是年終才辦，我們是配合人事室作業，我們一切辦理是按照人事室。」，可
      見所謂評鑑本即非得以非法解僱之依據，僅為提升技術之舉，當時更未告知評
      鑑為解僱要件，本即與當時有效成立應拘束雙方之人事管理規則之獎懲程序相
      違，縱得為年終平時考績之依據，惟亦應在年終為之，何可在年中於八十七年
      六月中不經考績程序擅自片面解僱。況原告本有受傷正當理由可不參加已迭為
      陳明，此觀之證人李鴻陞亦表明原告係吊肩帶上班，實難以為實測等評鑑，故
      何能因而解僱原告？
（二）就被告所指原告拒絕評鑑事實部分：
      原告於八十七年二月十九日受傷當時已速至馬光中醫醫院就診，至同年月二十
      一日即已就診三次。被告辯稱原告未即刻醫治已為不實，原告嗣並至國仁醫院
      繼續醫治，而被告於三月十一日及四月十日原告均因傷無法參與而請假，而觀
      之該病名為左側第五肋骨骨折、肩鎖關節脫臼、左胸撞挫傷、左大拇指撞挫傷
      等，可知其傷勢確足以影響正常活動，其中其為推拿整復自八十七年二月二十
      七日至四月二十四日以國術治療亦花費八千四百元，自八十七年五月二十九日
      至八十七年七月十四日持續以接骨等方式醫治，且因此自八十七年四月十六日
      起至五月十四日止請假乙月休養治療，觀之原告上開診治復健及休假情況，實
      足陳明原告其未能參加評鑑，洵係有正當理由，原告不僅未恤員工傷病，反竟
      惡意解為其無故拒絕評鑑，顯係強人所難有誤導之情。
（三）況被告頒定具工作規則性質之人事管理規則第三十九條第三款解僱要件係規定
      ：「年終考績或專案考績評列丁等者」，而依同規則第九條規定：「年終考績
      ，員工連續服務滿一年者，由各單位主管依據所擴人員平時考核於年終（每年
      十二月底），辦理年終考績並綜合評鑑績等。．．．服務未滿六個月者，不辦
      考績。」同條第四款則規定：「專案考績：員工在一年內（三六五日）累積獎
      勵（懲罰）滿二大功（過）者，或一次記二大功（過）二次（含）以上者，應
      即辦理專案考績，不受年終考績作業之限制。」惟被告於八十九年十月九日答
      辯狀第五頁既自稱其於八十七年一月十五日係「依據人事管理規則第四章第九
      條第二款規定公佈工程部工程技能評鑑制度作業要點．．．」，則徵諸該人事
      管理規則第九條第二款所指係為「平時考核」，並非每年十二月底所為之年終
      考核，原告亦未曾受有二次大過之懲罰更非專案考績，是均非符合人事規則第
      三十九條第三款之解僱要件。則被告何能逕認原告有伊所稱違反該人事管理規
      則第三十九條第二款情事，而可自稱依違反工作規則重大？其所言洵不合該人
      事規則所定終止勞動契約要件程序。
（四）被告未經勞工同意自行訂定之工程部技能評鑑制度作業實施要點，既僅如伊所
      自認屬「平時考核」之一種，而該要點考核每月應為之，原告因受傷之正當理
      由亦僅二次未參加。且依人事規則第九條第二款之規定，亦僅並為辦理年終考
      績之依據，何能率爾以此為解僱原告之依據？其所謂作為續聘僱作業之參考，
      亦明顯違反上揭人事管理規則。況依人事規則第九條第二款之平時考核係每季
      辦理乙次，又係對所屬人員「工作績效」、「品德操守」、「專業學能」及「
      發展潛力」等諸多事項分別考評，則該所謂評鑑又豈可與人事規則明定之考績
      方式相悖，而僅以年初之一、二次形式筆試即可判斷應於年底為之之年終考績
      ？而非於年終時全盤評定？故豈能因原告僅係未參加筆試而逕評伊為丁等，按
      此等別又何具意義？
（五）另所謂該評鑑要求亦包括實作項目，此觀之該實施規定：陸、評鑑內容：本職
      學能及發射機等線絡圖、故障排除、系統操作等筆試及實作。是以當時原告已
      骨折之嚴重受創之情，何能接受此實作操練？被告強悍苛求實無法令人苟同。
（六）被告辯稱平時考核為辦理年終考績之依據。惟本件被告自始未提出原告年終考
      績列丁等之任何事證，況依被告所舉，該人事管理規則第九條年終考績係每年
      十二月底以全年表現方可辦理，則於年中即原告當時受非法解僱時根本不可能
      也不應該為年終考績，則原告何遭列年終考績為丁等？況乎被告完全漠視原告
      有正當理由，無法接受評鑑？是被告所為方違反其所訂之工作規則，毫無以此
      為非法解僱之依據。
（七）被告係於八十七年六月五日以婉中人字第○五九二號文於八十七年六月三十日
      終止亦與人事管理規則第三十八條第二項規定：「員工資遣應於資遣生效前三
      十天通知當事人。」亦不相符，是其終止通知亦為無效。
（八）被告稱該評鑑制度作業要點係依人事管理規則第九條第二款辦理，經董事會同
      意，但迄未提出該董事會決議以實其說，亦未盡舉證之責。
五、又依前揭與本案情況完全相同之台灣高等法院八十九年度重勞上字第五號判決其
    中第十五頁以下對被告同辯以不勝任工作為由而非法解僱之員工楊錦文部分已明
    載：「．．．工程師之評鑑，是否可作為資遣之依據，上訴人未舉證證明，且較
    評鑑成績楊錦文差者，為何未資遣，依據又何在，又依前開上訴人寄予楊錦文之
    八十六年二次函件均記載楊錦文工作認真，於八十七年四月二十九日之評價，卻
    變成倒數第三，上訴人均未能具體提出楊錦文不適任之事證．．．．然上訴人係
    於八十七年六月二十四日片面通知楊錦文於八十七年六月三十日終止契約，顯未
    符上開規則所定之期間，上訴人所稱顯難憑取，自違反契約之約定。」更見被告
    當時非法資遣員工僅憑一己喜惡為所欲為，並非依據該所謂評鑑而為，更不符人
    事管理規則，是戮力工作長達二十年之原告，既如徐添火所陳從未有任何工作失
    誤或造成被告損害，其明為善盡職責，僅因平時沈默寡言，不善逢迎而遭此下場
    ，實無公道，被告所為已嚴重侵害勞工基本之工作權益。
六、被告抗辯原告因拒絕評鑑故有違工作規則，可不經預告終止勞動契約部分，其所
    述並非事實，原告係有正當理由無法參加，且被告亦非依人事管理規則有權解僱
    ，縱再退萬步言之，被告此種終止契約手法，係屬勞基法第十二條第一項第四款
    為懲戒解僱之手段，依勞基法第十二條第二項明定：「僱主依前項第一款、第二
    款及第四款至第六款規定終止契約者，應自知悉其情形之日起，三十日內為之。
    」，故僱主自知悉起三十日內如不預告解僱，則失時效，其後不得再以同一理由
    解僱勞工。惟被告所稱原告係於八十七年三月十三日及同年四月十日未參加該台
    評鑑，而此情既早為被告知悉，並稱即派員與之溝通，但被告係遲至八十七年六
    月四日方以組織變更為由發函原告等通知解僱，縱伊現稱該公函附註原告「不願
    參加技術評鑑」，惟不論如何，該解僱時間，業已逾越上揭勞基法第十二條第二
    項期間規定，亦屬無效，被告不得再以此為由非法解僱，是兩造勞動契約自仍有
    效存在。
七、再依被告所提被證八號函說明五，亦自認：「．．．本台工程部已於三月份起展
    開三次人員評鑑工作，評鑑結果將作為核編職等之參考」，更見縱該評鑑程序係
    有效發布，但其亦僅作為核編職等參考之用，再參之證人沈季龍亦坦言非為解僱
    之用，則被告事後所為係已為非法解僱，與評鑑初旨相違，非可臨訴狡辯。
參、證據：提出聘僱契約書、薪支表、人事管理規則、獎勵文、值班表、收據等件為
    證並聲請訊問證人李鴻陞、蕭國忠。
乙、被告方面：
壹、聲明：
一、原告之訴及假執行之聲請均駁回。
二、如受不利判決，願供擔保請准宣告免為假執行。
貳、陳述：
一、本件屬定期僱傭契約，契約期間屆滿，僱傭關係當然終止：
（一）被告改制財團法人前身，為中廣海外部及國防部中央台，其任務原在對大陸同
      胞心戰喊話，隨著階段性歷史任務之完成，現以對全球聽眾傳播新聞與資訊，
      並為大陸同胞、海外華僑及國際友人服務，共謀國家之發展與全體中國人之福
      祉為目的，於八十五年一月立法院三讀通過中央廣播電台設置條例，合併原屬
      國防部的中央廣播電台及中國廣播公司之中廣海外部，而改制成被告現今財團
      法人型態。改制前被告主管機關新聞局與國防部及中廣公司多次商討上開二單
      位人員、設備及業務等事項之轉移，其中就現職人員，曾與上開二單位達成共
      識，要求被告基於渠等工作權考量，優先予以續聘；尤其，被告第一屆董、監
      事復至八十六年六月始獲聘任，倉促之間接受新聞局與國防部及中廣公司協商
      之共識，始對二台全部員工（除自行放棄者外）全部聘用，惟當時已衡量合併
      中廣海外部及中央廣播電台員工（尤其在工程人員部分），有疊床架屋之處，
      被告乃於僱用員工時言明僅續聘半年，其後續約與否，視實際狀況決定。從而
      ，與各員工分別訂有自八十七年一月一日至八十七年六月三十日之半年期定期
      契約，而上開契約期間乃原告於明暸現實狀況下同意訂定，且簽約時即明知被
      告保有屆期不再續聘之權，而中央廣播電台與中廣海外部八十七年度預算已全
      年依其現有員額編列，該半年期間員工薪資於被告財團設立時，亦全數撥歸被
      告，故經費無虞，至新一年度（八十八年度）預算，則受限於立法院之審議，
      及被告業務之通盤檢討，仍未底定，此所以被告斯時僱傭契約以半年為期之因
      。
（二）被告董事會於八十六年六月籌組後，一面接受新聞局、國防部及中央廣播電台
      協商之共識，納編二台員工，一面卻受制立法院預算審查之壓力，亦即該院於
      通過被告八十八會計年度預算時，附帶決議，如被告人事不作合理調整，裁撤
      工程人員，充實節目製作及新聞編播人員，即不准動支八十八年度歲出預算，
      足見被告與原告簽訂定期僱傭契約，亦係迫於現實因素，而被告電台自設立至
      今，依立法院要求，已相繼裁撤工程人員達七十八人之多，並非僅原告一人，
      顯見乃通盤檢討，非個案原因，本件既有特殊之歷史背景，半年期僱傭契約應
      屬有效，而不受勞基法第九條規定之限制甚明。
（三）原告主張被告八十八年度經立法院通過之預算，係以含原告在內共五百四十二
      人之名冊送審通過，且較八十七年尚多出一名員工，據為反駁被告並無預算受
      限之情事，另據台灣高等法院八十九年度重勞上字第五號判決，執詞經費受限
      ，尚不得為終止勞動契約之理由；查被告八十八年度人事經費預算固以五百四
      十二人通過，惟立法院預算審議曾為附帶決議，要求被告應重作人力評估，並
      培訓新聞編輯外語人才及節目人才，裁撤冗員，否則人員維持費應予全數凍結
      ，被告基其要求重作評估後，提出裁撤工程人員，增加外語新聞、節目及編播
      人員之報告後，始奉准編列預算，故八十八年度預算固編列五百四十二名員工
      人事薪資，然其中並應包括另行聘僱進用之外語及新聞節目從業人員，原告徒
      以八十八年度人事預算以五百四十二人送審通過，率謂已包含全部工程人員，
      實屬誤會。
二、原告違反工作規則，被告得不經預告終止契約：
（一）被告對員工考績評鑑，以一百分為滿分，並區分評鑑等級為甲、乙、丙、丁四
      等，其中未滿六十分者，為丁等，而員工如於年終考績或專業考績經評列為丁
      等者，得予以解除聘僱，被告人事管理規則第十條、第三十九條規定纂明。矧
      被告八十六年底奉獲立法院附帶決議，強烈要求調整人事結構，乃草擬技能評
      鑑要點，於八十七年一月十五日依據人事管理規則第四章第九條第二款規定公
      佈工程部工程師技能評鑑制度作業實施要點，規定工程部所屬各分台工程師均
      應定期接受技能評鑑，以作為續聘（雇）作業之參考，詎原告於被告長治分台
      於八十七年二度（三月十三日及四月十日）辦理之評鑑測驗中，均故意拒不參
      加評鑑，致無法考評計分，依法僅能評列考績為丁等，則被告按前述人事規則
      第三十九條第一項第三款以原告考績評等未滿六十分為由，予以解除聘任，於
      法並無不合。
（二）原告提出其至國仁醫院治療之診斷証明書，供証其未參與被告電台辦理之評鑑
      ，乃因傷請假，為有正當事由；經查：
    １原告於八十七年二月十九日不假外出發生車禍，固受有輕傷，而先至馬光中醫
      醫院就診（？），嗣自八十七年二月廿四日起至同年四月八日止至國仁醫院門
      診七次，然其所受傷害，門診已足以治療，無須住院診療，自其提出之診斷証
      明書可見，而該段期間，原告仍能按時上、下班，殊無其所指因傷勢過重而影
      響正常活動之情形。至其就醫治療方式為何？花費若干？核與傷勢輕重無關，
      原告徒以治療花費及接骨方式醫治，用証傷勢嚴重，應尚有未足。
    ２原告主張其傷勢嚴重，因此自八十七年四月十六日起至五月十四日止，請假乙
      月休養治療，據此抗辯未參與評鑑，業經提出請假之申請云云；惟今遑論其請
      假期間並未因無法活動，真正接受住院治療（詳后述），且被告電台二次評鑑
      時間分別為八十七年三月十三日及四月十日，原告均仍如常上班，然非但未參
      與評鑑，上開評鑑日內，亦未請准假，卻反於評鑑日期後，請假乙月休養，縱
      認其確有休養之要，亦無解其不假不與評鑑之重大違反被告電台工作規則之失
      ，從而原告冀圖以二次評鑑後之請假為詞，推認其未參與評鑑為有合法理由，
      洵屬無據。
    ３原告復聲稱損傷嚴重，須自八十七年四月十六日至五月十四日請假休養乙節，
      並不實在；因一般車禍傷害均以初始受傷時，傷勢最為嚴重，詎原告八十七年
      二月十九日因不假外出受有車禍之傷害，而仍能正常工作二月後，嗣於四月十
      三日申請病假乙月，實係因已自知拒絕電台評鑑，且不接受工程部經理溝通，
      已無繼續留任之可能，故請假為其在外經營之事業奔走，並非為休養治療始然
      ，原告提出之診斷証明，其中馬光中醫醫院部分，應診日期為八十九（七？）
      年二月十九日至二月廿一日，三次門診，國仁醫院部分自八十七年至四月八日
      門診七次，而台灣省國術會傷情說明書之整復期間亦為八十七年二月廿七日至
      四月廿四日止，至由正心堂、正骨保健中心出具之損傷接骨治療証明書，固於
      需療養期間欄記載療養日期為八十七年五月廿九日至八十七年七月十四日，然
      均與其請假之八十七年四月十六日至五月十五日無關，足見原告抗辯其因車禍
      受傷嚴重，影響正常活動，請假乙月休養乙節，並不實在。
（三）實則，原告係故意不參與被告舉辦之評鑑測驗，此自証人沈季龍九十年二月五
      日到庭時証述，原告未參加第一次評鑑後，証人沈季龍本人、總台長及董事長
      均分別勸其服從電台規定，參與第二次評鑑，但原告認為考試對他是一種侮辱
      ，故拒絕參加，則原告並非因車禍受傷，無法參加評鑑，即可明白。至原告一
      再質疑被告電台辦理之評鑑未實際依作業實施規定第肆點，以自我評量、工作
      態度、本職技能及基礎學力等項目為綜合評鑑，而僅實施本職技能乙項，惟原
      告係未參與電台統一舉辦之本職技能及基礎學力之測驗，該項無有成績後，其
      直屬長官（分台長）亦無再為工作態度等評鑑之要，原告執此主張被告未依規
      定實施，容屬有誤。
（四）此外，原告八十七年六月廿日透過立法委員曾永權向被告陳情，固聲稱未參與
      考核乃因八十七年二月十九日車禍致「無心情」參加評鑑，並非拒絕評鑑等語
      ，然姑不論其八十七年二月十九日乃不假外出，擅離職守，外出購買便當，始
      釀生車禍，而據其所提之國仁醫院診斷証明詳載：「自八十七年二月廿四日至
      八十七年四月八日門診治療共計七次」，已足證其所主張車禍事故只須門診治
      療即可，反觀被告電台長治分台二次技能評鑑，均僅以圖面、說明書等測試員
      工對其本職學能之了解程度，並無現場實作、故障排除等耗費體能之測驗，故
      原告固受有胸部撞、挫傷、合併肋骨骨折等傷害，亦無不能參加評鑑之情事，
      況原告既自承係無心情參加評鑑，並非有任何不能參加評鑑之原因，今果任何
      員工因受傷、生病或失戀、失意均可主張無心情接受僱主考核評鑑，則企業何
      能維持？評鑑、考核又有何實益？從而原告任意以心情不佳為由，拒未參加被
      告電台之考核評鑑，實已嚴重違反工作規則，被告得依勞基法第十二條第一項
      第四款規定不經預告終止勞動契約甚明。
（五）原告表示其因車禍已受有骨折等嚴重創傷，被告仍強悍要求其接受「實作」測
      試，作法令人難以苟同等語，顯係有意誤導，因被告台本部公佈評鑑作業要點
      ，固定有故障排除、系統操作等實測事項，然其實際測驗內容則交由各分台長
      自行決定，原告任職之長治分台分台長徐添火顧慮實際情況，僅以圖表等內容
      為測驗範圍，且於測驗前密集為員工複習，原告因自恃甚高，不願參加複習，
      被告長治分台長原亦不以為意，焉知其竟於測驗評鑑時不假不與，則原告明知
      並無實作項目之測試，而仍拒絕參加，若非已無心工作，即係無通過測試把握
      甚明。退步言，縱認二度評鑑均有「實作」項目，原告亦得於參加時，以受傷
      而無法接受測試為由，跳過該項評鑑，詎原告不此之圖，先則冷眼旁觀各項評
      鑑作業，後再以受傷為由充作不參與之藉口，足見其非但已違反工作規則，且
      已無心工作，被告終止契約，於法焉有所違？
三、原告不能勝任其所擔任之工作，被告得經預告終止勞動契約：
（一）勞工對於所擔任之工作確不能勝任時，僱主得預告勞工終止勞動契約，勞基法
      第十一條第五款定有明文。又勞基法第十一條第五款所稱勞工對於所擔任之工
      作，確不能勝任，非但指客觀上不能完成工作，即主觀上「能為而不為」、「
      可以做而無意願做」，怠忽所擔任之工作，致不能完成，或違反勞工應忠誠履
      行勞務給付之義務，諸如工作態度消極、怠惰、敷衍等情亦屬之，此有最高法
      院八十四年度台上字第六七三號、八十六年度台上字第八二號判決可資參照。
      本件原告自被告由原中央廣播電台及中廣海外部合併改制為財團法人中央廣播
      電台後，因任務納編，將其職等改編調整為五─七職等，嗣因電台預算不足，
      全體員工全部降等降薪後，始終心有未平，四處陳情，然因整體環境問題，未
      能如其本意奉獲調整改敘原職等及薪資後，即無心工作，表現散漫，嗣更將重
      心轉注於其在外開設之電腦公司，從此更與同仁間互動不良，遲到早退，甚或
      無故不參加分台工作會報，其主觀工作意願不佳，更以消極方式抵制工程人員
      之評鑑考核，已如前述，則其確有前述勞基法第十一條第五款所稱之不能勝任
      工作之情形，實已彰彰甚明。
（二）前開原告無心工作等情，鈞院九十年二月五日傳訊証人徐添火即証稱：渠與原
      告自六十六、六十七年間起即共事至其遭被告資遣，而原告七十五年在外自行
      開設電腦公司以前，工作表現一直相當正常，能力亦佳，但自行創業後，工作
      態度即有顯著不同，而原告在外以其兄長名義開設電腦公司之事，係因証人之
      子曾遇見原告在校園外散發傳單，此外，証人亦於電台內接獲客戶洽詢原告維
      修電腦之電話始得確知，則原告確有在外經商之實，且亦絕非僅如其所辯，代
      其兄長散發宣傳單耳，已彰彰甚明。
（三）証人徐添火並証述原告開設電腦公司後，常有遲到情事發生，但因電台之簽到
      及工作日誌，並無註記上、下班時間之要，而僅須簽名即可（此節並經李鴻陞
      結証無訛），故無法自分台的工作日誌或簽到簿窺知出勤狀況，至証人庭呈之
      原告遲到紀錄，均係原告向分台所在地當地民意代表陳情後，証人回憶並整理
      其親身經歷原告遲到之紀錄，尚非原告任職期間之全部出勤狀況，仍應辨明。
（四）原告執詞証人徐添火因囿於仍受僱於被告電台，為保工作而為不實陳述，即依
      証人庭呈之值班表，非但均係改制前之遲到早退情事，與改制後無關，且八十
      七年二月廿五日未參加工作會議是因非在工作時間內召開，且依法其本無庸參
      加，用証証人所述不實，且更可反証証人工作之努力與正常云云，誠似是而非
      ；蓋証人徐添火庭呈庭之值班表，非但列明原告遲到早退之時間，且其旁均附
      註代班及知情員工，況工作會議無論是否在員工上班時間內為之，依電台改制
      前慣例，係全體均應參加，原告聲稱其無庸參加，亦有不實；益有甚者，被告
      電台分台因無打卡或註記上下班時間之規定，故前開証人所提之值班出勤表，
      並非原告任職之全部出勤情形，已如前述，故原告聲稱據此反可推論原告工作
      之正常、努力，亦顯有差池。
（五）原告復以証人徐添火証實未將原告送交人評會議處或有任何懲戒，足可反証其
      工作毫無懈怠，惟証人到庭表明：「我當小主管，員工沒有來惹我，我都不會
      送人評會」，亦即只要員工不要犯錯，或四處黑函攻擊，証人站在維護員工權
      益之立場，斷不致給予員工處罰，而前開出勤紀錄，証人即係在原告向立法委
      員曾永權陳情後，始為製作，從而，尚不能以証人未將原告不能勝任之情形送
      交人評會處分為由，推認原告無不適任之情形。
（六）原告提出其合併（八十七年一月一日）前，受國防部中央台表彰之獎勵文，欲
      供証其主客觀上工作均極為認真且表現優良，然上開獎勵均在改制前國防部時
      期，與被告無關，是尚不得作為有利原告之認定，併此敘明。
四、原告主張被告初以組織變更為由，終止本件契約，現改口聲稱因原告工作態度不
    佳等因，顯見係為排除異己云云，惟：
（一）被告於前述定期僱傭契約屆滿前，對原告不予繼續聘任，乃以八十七年六月五
      日（87）婉中人字第０五九二號簡便行文表檢附終止勞動契約人員名冊，除發
      給受資遣、退休等員工外，並交由各分台張貼公告，而上開公函中固係以「組
      織及任務變更」為由，終止兩造間之僱傭關係，惟被告實際上是因原告工作態
      度散漫、怠惰，並在外經商等不能勝任工作及不參加評鑑，考核名列丁等違反
      工作規則等事由終止僱傭關係，除於被告內部之人員名冊「終止契約說明」及
      「備考」欄清楚載明外，並於原告多次陳情之回覆中，載明實際終止契約事由
      ，另亦由分台長口頭告知解僱之實際原因，可知其已確實知悉終止契約事由，
      是尚不能因公文載以組織及任務變更為由，據以斷定被告終止僱傭契約之理由
      。
（二）況勞工對其所擔任之工作不能勝任，僱主得預告終止勞動契約，為勞基法第十
      一條第五款所明定，又該條所稱勞工對所擔任之工作，確不能勝任，非但指客
      觀上不能完成工作而言，即主觀上能為而不為、可以做而無意願做或違反勞工
      應忠誠履行勞務給付之義務，諸如態度消極、敷衍、怠惰等情，亦均屬之，此
      除最高法院迭著判決，揭諸上開意旨外，與原告同時遭同一理由終止僱傭契約
      而涉訟之訴外人卜慶鈁，經鈞院民事庭詳實查察後，認定其確有不能勝任工作
      之態度消極、敷衍情事，並影響同事間工作情緒及公平性等違反受僱人忠誠履
      行勞務之義務，而判決被告依法終止勞動契約，於法並無不合，上開判決並以
      兩造既確實知悉終止契約之事由非組織變更，而係不能勝任工作，自不能侷於
      公告之文字，而應實際探究員工有否不能勝任之情形；參諸本件原告以一車禍
      輕傷，非但拒絕接受被告電台評鑑，亦不接受工程部經理協調，其工作態度已
      嚴重影響其他同仁情緒，且設若被告對其反抗、敷衍情事，放任而不為處理，
      其他員工，能不群起效尤？則被告日後又何能管理、規範員工？足見被告終止
      本件勞動契約，實係因原告有主觀上已無意願接受被告電台規範之主觀上不能
      勝任工作之原因。
（三）況被告電台自國防部中央台及中廣海外部合併而來，斯時該二單位為維持機器
      設備，自均須僱用工程人員，嗣八十七年合併為被告電台後，二單位之工程人
      員均併入被告電台，造成一份工作二人負責之重疊現象，此所以立法院迭次提
      案糾正，並要求被告報告之因；上開情形雖不該當勞動基準法第十一條第五款
      所稱之﹂業務性質變更﹁，或同條第二款所稱之﹂虧損或業務緊縮﹁之文義解
      釋，然考量被告設置之歷史背景與因素，該項工程業務，確有緊縮人員之要，
      實無殆贅言。
五、原告主張依被告電台之人事管理規則第三十九條第三款規定，須年終考績或專案
    考績被評列丁等者始得解僱，而被告於八十七年一月十五日公佈之工程技能評鑑
    制度作業要點乃依據人事規則第九條第二款規定係為平時考核，非每年十二月底
    所為之年終考核或一年內累積功過多數之專案考績，因辯稱其未參加評鑑，尚不
    符人事規則之解僱要件云云；經查：
（一）被告電台之前述人事管理規則第四章第九條明定員工考核（考績），分為試用
      考核、平時考核、年終考績及專案考績，其中平時考核，乃現職員工每季辦理
      一次，由各單位主管對所屬人員就其績效、品德操守、專業學能及發展潛力等
      項目分別予以考評，作為辦理年終考績之依據，亦即主管對員工之平時考核結
      果，本即係作為年終考績之重要參考，而原告聲稱系爭評鑑作業要點乃作為平
      時考核，非年終考核之依據，已有誤會；況被告八十九年一月十五日公佈系爭
      評鑑作業要點時，亦於第柒大點第二小點明白揭示系爭評鑑之目的為「配合人
      事管理規則作業規定辦理續聘（僱）事宜」，則原告拒絕參與評鑑，致平時考
      核零分，逕而影響年終考績遭評列為丁等，已符合人事規則第三十九條第三款
      之解僱要件，被告得不經預告終止契約自明。
（二）年終考績原則上固應於每年十二月底辦理，然其係於員工連續服務滿一年者，
      始於年終辦理考績評鑑，如其服務年限未滿一年，則無僅得於年終始得為評鑑
      考核之限制，被告電台自八十七年一月一日始改制為財團法人型態，而八十六
      年十月起即受限於立法院強烈要求，被告不得不於八十七年一月間公布評鑑作
      業實施要點，要點中並已明定評鑑結果將配合人事管理規則作業規定辦理續聘
      （雇）事宜，原告二度拒絕參與評鑑，其平時及評鑑等考核，必無法通過六十
      分之及格分數，依人事管理規則第十條列為丁等，已無庸疑。況依該人事管理
      規則第九條第三款規定原告遭解僱時，於被告電台服務未滿六個月，亦無辦理
      年終考績之要。從而，原告徒以被告未確實提出其年終考績遭列計丁等之証據
      ，進而抗辯被告違法解僱原告，已有誤會。
（三）被告之上述技能評鑑，除於電台受評員工間，排列名次外，並對各員工受評鑑
      結果列有優、甲、乙、丙、丁五等，其中亦不乏評鑑結果僅列為丁等之人員，
      而原告未參與評鑑，甚且連丁等亦未及列入，基此結果其考績已不及六十分之
      及格分數，不釋自明，則被告何違法解僱之有？
（四）原告另質疑被告未經勞工同意自行訂定工程部技能評鑑要點，亦係托辭，蓋雇
      主對員工之平時或年終考核辦法及項目，乃雇主按工作業務需要及項目訂定，
      並無經員工同意之要，否則無寧提供員工否准雇主考核評比之機會，企業將如
      何維持？原告復辯稱其車禍受傷有正當理由不參加評鑑云云，亦係捏辭，蓋原
      告固車禍受有輕傷，但仍能正常上下班，並無不能參與專業技能的口頭詢答測
      驗之情形，已詳如前述，故其辯稱有正當理由各語，顯非實在。況原告二度拒
      絕接受評鑑，均未提出請假之申請，亦未說明原委（實則係故意不參加），又
      何能僅因曾車禍受傷，即認有正當理由？益有甚者，被告電台工程部經理沈季
      龍為挽留原告留任原職，於原告首次拒絕評鑑後，曾於三月廿六日與原告溝通
      ，希望其如期接受第二次評鑑，俾便考核有所依憑，仍為原告拒絕，已如前述
      ，則原告主觀上已無服從被告電台工作規則及長官協調溝通之意願，實彰彰甚
      明。
（五）原告執詞被告未依人事管理規則先辦理申誡或記過等懲戒，於一次記二大過後
      ，方得據為專案考績，作為認定原告確不能勝任工作之正當程序，係視工作規
      則於無物，侵害勞工權益云云；惟遍尋被告斯時有效之人事管理規則，並無解
      僱、資遣員工，應先經申誡、記過等懲戒，並辦理專案考績後，始得為之之規
      定，原告執此理由，辯稱被告未符正當程序，已屬狡辯之詞。況作為保障勞工
      權益之基本規範即勞基法，針對雇主預告或不經預告終止勞動契約之規定，亦
      無應先予懲戒始得為之之限制。
（六）原告執証人沈季龍到庭証稱辦理評鑑前，未告知員工如不參加評鑑或未通過評
      鑑會有解僱的後果，冀以推論被告以原告未參加評鑑為由，予以終止勞動契約
      ，有違誠信；經查，被告於公佈系爭工程部工程師技能評鑑制度作業要點時，
      即已明白揭示：「評鑑結果，配合人事管理規則作業規定辦理續聘（雇）事宜
      」，被告之工程部經理固未告知未參加評鑑即行解雇，但既已公告周知評鑑結
      果與續聘雇否有必然關係，又何違誠信之有？況被告終止與原告間之勞雇關係
      ，除原告未參與評鑑作業外，尚因其在外經商及工作態度不佳等，己迭如前述
      ，原告之主張自有不足。
（七）原告復以人事規則第九條第二款之平時考核，係每季辦理乙次，又係對所屬人
      員工作績效、品德操守、專業能力及發展潛力等諸多事項，分別考評，則被告
      豈可悖於人事規則明定之方式，僅以年初一、二次形式筆試，即斷定原告之年
      終考績為由，認被告基此主張原告違反工作規則情節重大之說詞，於法不合；
      惟原告任職被告電台期間不及半年，依人事管理規則第九條規定，無庸辦理年
      終考績，已如前述，又該條所定之平時考績，已明文規定每季辦理乙次，由單
      位主管予以考評，則被告於前半年（分別為三月及四月）辦理二次評鑑，作為
      考評依據，而考評之事項復與人事規則所定相同，殊不知何違法之有？至原告
      因拒絕接受評鑑，其工作態度顯欠服從、配合之態，且又有本職技能、基礎學
      力零分之結果，考績斷不能及格，灼然自明，其單位主管亦豈有再作考績之要
      ？從而被告以評鑑方式考核員工，非但無有違法，亦與情理相符。
六、原告聲請傳訊証人蕭國忠、李鴻陞，冀圖藉之証明其工作認真，無遲到、早退及
    因傷始未參與評鑑等各節，惟上開証人或因與被告間纏訟多時，或因與長治分台
    長（現枋寮分台長）徐添火不睦，故為相反陳辭，或均係出於主觀臆測，渠等証
    詞，具不可採，詳述如后：
（一）有關証人蕭國忠部分：
  １証人蕭國忠因不滿被告電台終止勞動契約，刻正與被告訟爭中，此節復經証人到
    庭自行向鈞院表示，且爭取無庸具結，合先陳明。
  ２証人表示原告工作態度一向良好，非但與其共事期間即考績優良、工作勤奮，且
    屢奉派至他分台協助新電台發射機之架設，嗣八十七年電台改制，証人奉調至企
    劃部後，因職掌中仍有對工程人員之評鑑，每年定期、不定期須去分台考察、督
    導，與原告仍有接觸，故知悉至原告為被告資遺前，工作表現仍然很好云云；經
    查：原告工作能力頗佳，被告未曾否認，至其工作態度不佳，出現遲到早退之情
    形，亦係在外開設電腦公司後之事，此節業經証人徐添火証述在案，而証人蕭國
    忠與原告共事期間，僅六十六年至六十九年（三年）間，其後因二人分隔在不同
    分台，自無法就近觀察原告工作情形，尤其証人聲稱其對原告之了解均是「自分
    台報上來」及其去分台督導、考察時，與原告聊及，若然，原告之分台長徐添火
    既已自承，在原告向民意代表陳情前，對其旗下員工之不良工作態度，基於保障
    員工之心態，不會自行上報人評會，足見分台上報之資料，並未呈現真確的實況
    ；至証人蕭國忠稱至分台考察會與原告聊起各語，姑不論被告改制迄原告離職期
    間不過半年，何來証人所稱「每年的評鑑都有開評鑑會議，．．．．．每年還會
    去考察、督導」情事？又縱認証人確曾去分台考察，然資料來源既非分台長或其
    他員工，而是原告自身，試問原告豈會將自己之不良紀錄，向督導人員自承？故
    証人到庭証述原告工作態度良好，非臆測偏頗之辭為何？
  ３証人証稱被告電台僅對分台工程人員評鑑，總台工程人員則未作評鑑等語，冀圖
    為原告未參與評鑑緩頰；惟証人既自承本次評鑑作業其未曾參與，亦未見聞結果
    ，其如何知悉總台工程人員未作評鑑，又縱認總台工程人員確未作評鑑，此乃係
    被告針對工程部所屬工程師業務職掌之不同，所作之不同考量，尚不能因本台未
    作評鑑，分台員工即可據之拒絕分台之評鑑，況系爭評鑑係經被告董事會決定依
    人事管理規則第四章第九條之考核規定辦理，亦無任何違法不當之處，原告理應
    接受遵循，始符法制。
（二）有關証人李鴻陞部分：
  １証人李鴻陞固証稱：原告「任勞任怨、上班很正常，沒有遲到、早退」，但嗣經
    再度訊問曾否遲到早退，即改稱：「遲到早退不是經常的是偶然的，台長、副台
    長都有過」，核其証詞非但有意將分台主管─台長、副台長，均一併拉下水，以
    便合理化原告遲到早退行徑，且自其証言，先出於迴護原告而聲稱原告上班正常
    ，沒有遲到早退，嗣經追問再改口有遲到早退之情形，其証言偏頗，已不釋可明
    。
  ２証人聲稱原告不參加評鑑之原因是：「他（原告）告訴我是在他請病假的一個月
    期間評鑑，所以沒有參加」，依其証言可知証人資料來源為原告自己，則此等傳
    聞証據，無証據能力，已灼然可知；況原告請假期間，係在二次評鑑之後，已詳
    如前述，故証人此部分証詞亦與事實不符，而不足採信。
  ３証人表示：「．．．．．據我了解，只要跟原告講話就會影響考績，為什麼有這
    種原因我不知道，．．．．．徐台長對原告態度不友善的時間約有五、六年，．
    ．．．．徐台長因為原告找過我的麻煩，是我自己的感受，．．．．．」，核証
    人証詞無非想誤導鈞院認定徐台長（徐添火）對原告有偏見、不友善，以減低徐
    添火証詞之可信度；惟其証言處處斧鑿，且與事實不符，析述如下：
 （1）據証人同日証稱：「（原告）工作態度從來不講話．．．．．」此節與証人徐
      添火前次証稱：「原告很少講話」，可謂符合，是原告與同仁甚少往來，不愛
      講話，實個性使然，與証人對其友善與否何干？
 （2）証人又謂「只要與原告講話就會影響考績，．．．．．徐台長對原告態度不友
      善時間約五、六年」云云，若然，則非但與原告講話之人會影響考績，真正被
      嫌惡之原告考績亦應低劣，且考評不佳時，理應即刻上報人評會，以速除之而
      後快，始符正理，詎原告於主管徐添火麾下，非但考績年年甲等，屢獲舉薦表
      揚，且對原告遲到早退，在外經商各節，徐添火亦極力迴護，未曾上報，則徐
      添火對原告並無任何不友善之態度與舉動，不釋自明。
 （3）至証人因與分台內女同事關係曖昧，致分台傳言紛紛，該名女職員夫婿並曾至
      電台尋求解決，分台長始予証人警告，嗣並因此被調職至淡水廣電所，証人明
      知原委，竟故意隱匿其因，並以主觀報復之詞，謂係因原告之故，分台長找其
      麻煩，實欠乏誠信。而証人所指分台長因原告之故找其麻煩，並業經其結証「
      是我自己的感受」，則其此部分証言為主觀臆測之詞，不足為據。
七、原告提出台灣高等法院八十九年度重勞上字第五號判決，以該判決質疑「工程師
    評鑑，可否作為資遣之依據，上訴人（即被告）未據舉証」，且評鑑成績較差者
    未遭資遣，又被告未於規定期間內預告終止契約，認違反契約規定云云，尚有未
    當，因：
（一）被告辦理之工程人員評鑑，係依據人事管理規則第九條規定，本已師出有名，
      而其評鑑結果按依成績，並掣製綜合名次表及統計表，原告因二度拒絕評鑑，
      名列該電台之最後一名，且成績絕難達六十分之及格分數，亦詳如前述，則該
      結果得能作為資遣之依據，實無庸置疑。至前開楊錦文案，被告縱或舉証不足
      及其非評比之最後一名，亦係個案問題，尚不能與本案同視，應予辨明。
（二）依據司法院第十四期司法業務研究會司法院第一廳之研究意見：勞工如有勞基
      法第十一條規定之事由，雇主縱未依同法第十六條第一項規定之期間預告終止
      契約，仍發生終止契約之效力，只是雇主應依第十六條第三項規定，給付預告
      期間之工資給勞工耳，本件被告縱未依人事管理規則第三十八條第二項規定於
      三十天前通知原告資遣事宜，有違預告期間之規定，然亦僅係應補足預告期間
      之工資耳，尚不能據以認定終止無效。
八、綜上，原告於被告電台改制後，固受僱為工程部長治分台工程師，然因其工作期
    間確有怠忽工作，態度消極，及抵制考評等不適任及違反工作規則情事，甚且以
    其兄弟名義在外開設電腦公司經營業務，除於電台招攬業務，散發宣傳外，更因
    之無心電台工作，而有勞基法第十一條第五款所定不能勝任工作及同法第十二條
    第一項第四款違反勞動契約或工作規則情事，被告均有權經預告或不經預告終止
    勞動契約，兩造僱傭關係既經被告合法終止，原告自無主張回復職務及按月給付
    薪資之權利。
參、證據：提出立法院決議、被告各單位統計表、被告八十七年一月十五日（八七）
    婉中程字第七六號函暨八十七年三月二十七日（八七）婉中程字第○三六○號函
    、八十七年四月二十九日（八七）婉中程字第四四七號函、診斷證明書、陳情書
    、八十七年六月四日（八七）婉中程字第五九二號函、八十七年三月二十四日（
    八七）婉中程字第○三六○號函、評鑑統計表等件為證，並聲請訊問證人徐添火
    、沈季龍。
    理      由
一、本件原告主張其原為國防部中央第六基地台之員工，於八十六年間，因該單位合
    併為財團法人中央廣播電台即被告，於八十六年七月間與被告簽訂聘僱契約書，
    擔任被告屏東長治分台工程師職務，每月薪資五萬二千六百三十四元，詎於八十
    七年六月五日被告片面以婉中人字第○五九二號終止兩造契約，並於同年月三十
    日生效，爰依民法第四百八十七條之規定，請求被告應自八十七年七月一日起至
    原告回復其職務之日止，按月給付原告五萬二千六百三十四元等語。被告則以：
    兩造間之契約係屬定期僱傭契約，契約期間屆滿，僱傭關係當然終止，又原告於
    被告改制後，工作期間有怠忽工作，態度消極，及抵制考評等不適任及違反工作
    規則情事，甚且以其兄弟名義在外開設電腦公司經營業務，除於電台招攬業務，
    散發宣傳外，更因之無心電台工作，而有勞基法第十一條第五款所定不能勝任工
    作及同法第十二條第一項第四款違反勞動契約或工作規則情事，被告均有權經預
    告或不經預告終止勞動契約，兩造僱傭關係既經被告合法終止，原告自無主張回
    復職務及按月給付薪資之權利等語，資為抗辯。
二、經查：原告原為國防部中央第六基地台之員工，於八十六年間，因該單位合併為
    財團法人中央廣播電台即被告，乃於八十六年七月間與被告簽訂聘僱契約書，擔
    任被告屏東長治分台工程師職務，每月薪資五萬二千六百三十四元，嗣於八十七
    年六月五日被告以婉中人字第○五九二號函通知終止兩造契約並於同年月三十日
    生效等情，有聘僱契約書、薪支表及被告八十七年六月四日（八七）婉中程字第
    五九二號函在卷可憑，且為兩造所不爭執，堪信此部分之事實為真正。茲兩造爭
    執之重點在於：（一）兩造間之契約係屬不定期之僱傭契約或定期僱傭契約？（
    二）被告依勞基法第十二條第一項第四款以原告違反勞動契約或工作規則情事，
    不經預告終止兩造間之契約是否合法？（三）被告依勞基法第十一條第五款以原
    告不能勝任工作未經預告終止兩造間之契約是否合法？爰分別論述如后：
三、被告抗辯：其於合併中廣海外部及中央廣播電台員工（尤其在工程人員部分）時
    ，即已言明僅續聘半年，其後續約與否，視實際狀況決定。從而，與各員工分別
    訂有自八十七年一月一日至八十七年六月三十日之半年期定期契約，而上開契約
    期間乃原告於明暸現實狀況下同意訂定，且簽約時即明知被告保有屆期不再續聘
    之權等語，惟查被告電台係勞基法第三條第七款之大眾傳播業，此為兩造所不爭
    執，自屬適用勞基法之事業單位，依勞基法第九條規定：「勞動契約，分為定期
    契約及不定期契約。臨時性、短期性、季節性及特定性工作得為定期契約；有繼
    續性工作應為不定期契約。」，而勞基法係一強行法規，如勞工之工作內容有繼
    續性者，即屬於不定期之勞動契約，本件原告所任之職務為工程師，工作性質具
    有繼續性，自不屬於勞基法施行細則第六條第二款所定之短期性工作，又當事人
    主張有利於己之事實者，就其事實有舉證之責任，民事訴訟法第二百七十七條定
    有明文，主張法律關係存在之當事人，應就該法律關係發生所須具備之特別要件
    ，負舉證之責任，至於他造主張有利於己之事實（變更或消滅之特別要件），則
    應由他造舉證證明，最高法院四十八年台上字第八八七號亦著有判例，本件被告
    主張兩造間之契約係定期契約之事實，為主張有利於己之事實，自應就該法律關
    係發生所須具備之特別要件，負舉證之責，被告未舉證證明原告之工作性質屬臨
    時性、短期性、季節性及特定性，其抗辯兩造間屬定期勞動契約，自不足採信。
四、被告次辯稱：其於八十七年一月十五日依據人事管理規則第四章第九條第二款規
    定公佈工程部工程師技能評鑑制度作業實施要點，規定工程部所屬各分台工程師
    均應定期接受技能評鑑，以作為續聘（雇）作業之參考，詎原告於被告長治分台
    於八十七年二度（三月十三日及四月十日）辦理之評鑑測驗中，均故意拒不參加
    評鑑，致無法考評計分，乃依勞基法第十二條第一項第四款以原告違反工作規則
    情事，終止兩造間之契約等語，然勞工有違反勞動契約或工作規則，情節重大者
    ，雇主得不經預告終止契約，又雇主依前項第四款規定終止契約者，應自知悉其
    情形之日起，三十日內為之，勞基法第十二條第一項第四款、第二項分別定有明
    文，該三十日期間之性質為除斥期間，而除斥期間乃法律對某種權利所預定的行
    使期間，自始固定不變，期間一過，權利即行消滅，以求法律關係早日確定，不
    因障礙事由的發生，而有中斷或不完成之問題，立法原意是認為雇主既然於知悉
    該情形之日起三十日內，未曾將該勞工解僱，應認其已有寬恕該勞工之意思，為
    使勞工能繼續安心工作起見，故特設本項，在時間上加以限制，故僱主自知悉起
    三十日內如不解僱勞工，則雇主的契約終止權即歸消滅，其後不得再以同一理由
    逕行解僱勞工。本件如被告上開所辯：原告係於八十七年三月十三日及同年四月
    十日未參加該台之評鑑，而此情形，被告於八十七年四月十日當已知悉，但被告
    竟遲至八十七年六月五日以以婉中人字第○五九二號函通知終止兩造契約，姑不
    論原告於八十七年三月十三日及同年四月十日未參加被告之評鑑，是否業已符合
    勞基法第十二條第一項第四款勞工違反勞動契約或工作規則，情節重大之情事，
    ，惟被告以上開理由終止與原告間之契約，已逾勞基法第十二條第二項三十日之
    規定，其終止應不合法。
五、被告復辯稱：原告自被告由原中央廣播電台及中廣海外部合併改制為財團法人中
    央廣播電台後，因任務納編，將其職等改編調整為五─七職等，嗣因被告預算不
    足，全體員工全部降等降薪後，始終心有未平，四處陳情，然因整體環境問題，
    未能如其本意奉獲調整改敘原職等及薪資後，即無心工作，表現散漫，嗣更將重
    心轉注於其在外開設之電腦公司，從此更與同仁間互動不良，遲到早退，甚或無
    故不參加分台工作會報，其主觀工作意願不佳，更以消極方式抵制工程人員之評
    鑑考核，有勞基法第十一條第五款所稱之不能勝任工作之情形等情，並據證人即
    枋寮分台分台長徐添火到庭證稱：「原告在七十五年以前，沒有在外面開電腦公
    司時表現很正常，之後就不太一樣了」、「我在電台接過電話要找原告修電腦」
    等語（參見本院八十九年度勞訴字第一○二號言詞辯論筆錄），然按我國勞基法
    就終止勞動契約之理由分別規定於勞基法第十一條及第十二條，規範對象及立法
    理由迥異，其中，第十二條所規範者，乃係可歸責於勞工之解僱事由，此可舉同
    條第四款「違反勞動契約或工作規則情節重大」來代表、涵蓋，此即學理上所稱
    之「懲戒解僱」；而因係屬於可歸責於勞工之「懲戒解僱」，僱主於解僱之際毋
    須預告，亦無支付勞工資遣費之必要，其立法本旨乃在於違反勞動契約或工作規
    則之勞工本無再給予預告（俾勞工得於預告期間另覓新職）及資遣費（對累積年
    資勞工於失業中之救濟金）之必要，而勞基法第十一條所訂者乃不可歸責於勞工
    之事由，其中，前四款乃學理所稱之「經濟性解僱」、「整理解僱」，而企業因
    歇業、轉讓、虧損等事由而須終止勞動契約時，為保護無辜勞工，乃規定雇主須
    預告並支付資遣費，依同理基於體系解釋時，同條第五款：「勞工對於所擔任之
    工作確不能勝任者」，亦係指不可歸責於勞工之事由，即指勞工之學識、能力在
    客觀上不能勝任其工作而言，如認勞工主觀上「能為而不為」、「可以做而無意
    願做」，怠忽所擔任之工作，致不能完成，或違反勞工應忠誠履行勞務給付之義
    務，諸如工作態度消極、怠惰、敷衍等情亦屬「確不能勝任工作」，勞基法第十
    一條及第十二條之規範體系勢必發生混亂，因勞工主觀上不能勝任工作，係屬於
    可歸責於勞工之事由（債務不履行），解釋上應屬於「懲戒解僱」之類型，而非
    不可歸責於勞工之第十一條之類型，是縱被告所辯及證人徐添火之證言均可採，
    足認原告有主觀上不能勝任工作之情事，依上說明，亦非屬於勞基法第十一條之
    規範範疇，則被告以勞動基準法第十一條第五款之事由，終止與原告間之勞動契
    約，亦不合法。
六、綜上，被告終止與原告間之勞動契約既不合法，兩造間之勞動契約仍然存在。又
    僱用人受領勞務遲延者，受僱人無補服勞務之義務，仍得請求報酬，民法第四百
    八十七條前段定有明文。是原告本於勞動契約請求被告應自八十七年七月一日起
    至復職日止，按月給付原告按月給付原告五萬二千六百三十四元，洵屬有據，應
    予准許。
七、兩造陳明願供擔保請為宣告假執行或免為假執行，經核均與規定相符，爰分別酌
    定相當之擔保金額予以宣告。
八、因本件事證已臻明確，兩造其餘主張、陳述及所提之證據（證人李鴻陞、蕭國忠
    、沈季龍之證言），均與本件判決結果不生影響，爰毋庸再予審酌，附此敘明。
九、結論：原告之訴為有理由，依民事訴訟法第七十八條、第三百九十條第二項、第
    三百九十二條，判決如主文。
中      華      民      國    九十      年      六      月     十八     日
                              勞工法庭法      官  陳邦豪
右為正本係照原本作成
如對本判決上訴，須於判決送達後廿日內向本院提出上訴狀
中      華      民      國    九十      年      六      月     十八     日
                                      法院書記官  高秋芬


司法院資訊處製作；財團法人民間司法改革基金會備份。
